【裁判字號】    98,上訴,420
【裁判日期】    980423
【裁判案由】    業務過失致死
【裁判全文】
臺灣高等法院臺南分院刑事判決    98年度上訴字第420號
上  訴  人  臺灣臺南地方法院檢察署檢察官
被      告  甲○○
上列上訴人因被告業務過失致死案件，不服臺灣臺南地方法院96
年度訴字第1137號中華民國98年3月4日第一審判決（起訴案號：
臺灣臺南地方法院檢察署96年度偵字第10816號），提起上訴，
本院判決如下：
    主  文
上訴駁回。
    理  由
一、本件公訴意旨略以：被告甲○○前與同案被告乙○○（所涉
    業務過失致人於死部分，另案經本院以95年度上訴字第1373
    號判決判處有期徒刑6月確定）共同經營址設臺南市○○路
    1089巷57號之「臺南市私立崇善老人養護中心」（下稱崇善
    養護中心），從事老人安養、照護業務，為從事業務之人。
    緣被害人廖曾瑩美於民國 (下同）94年3月21日因肺部急性
    衰竭送醫手術，經治療後於同年4月21日下午住進崇善養護
    中心，時常需以化痰器抽痰。被告當時身為崇善養護中心實
    際負責監督之人，明知依「護理機構設置標準」一般護理之
    家24小時均應有1位護理人員值班，且每照顧15位老人應置
    護理人員1人，負責辦理護理業務；另每照護5位老人應置服
    務人員1人，負責老人日常照顧服務。詎被告疏未注意，明
    知崇善養護中心之看護工即同案被告丙○○（所涉業務過失
    致人於死部分，另案經本院以95年度上訴字第1373號判決判
    處有期徒刑8月確定）未具護理人員資格，無護理方面專長
    ，竟放任同案被告丙○○獨自1人於94年6月3日夜間值班，
    嗣於同年月4日凌晨4時35分許，被害人因身體不適，拍手召
    喚同案被告丙○○上前，經詢被害人表示需要抽痰，同案被
    告丙○○即為被害人裝置抽痰機，同案被告丙○○疏於注意
    ，未將化痰機裝置妥當，即轉往隔床為住院老人更換尿布，
    待其發現抽痰機無聲響時，轉身探視被害人，發現被害人臉
    色蒼白，叫喚不醒，同案被告丙○○發覺有異後僅施以簡易
    急救，未將被害人送醫救治，被害人嗣因痰液阻塞氣管而不
    治死亡，因認被告涉犯刑法第276條第2項之業務過失致死罪
    罪嫌等語。
二、按不起訴處分已確定或緩起訴處分期滿未經撤銷者，非有：
    發現新事實或新證據。有第420條第1項第1款、第2款、
    第4款或第5款所定得為再審原因之情形者，不得於同一案件
    再行起訴。又曾為不起訴處分、撤回起訴或緩起訴期滿未經
    撤銷，而違背第260條之規定再行起訴者，應諭知不受理之
    判決，刑事訴訟法第260條、第303條第4款分別定有明文。
    次按刑事訴訟法第260條所謂發見新事實或新證據者，係指
    於不起訴處分前未經發現至其後始行發現者而言，若不起訴
    處分前，已經提出之證據，經檢察官調查斟酌者，即非該條
    款所謂發見之新證據，不得據以再行起訴，最高法院57年台
    上字第1256號判例、69台上字第1139號判例意旨可資參照。
三、公訴意旨雖以本件被告於案發當時身為崇善養護中心實際負
    責監督之人，竟疏未注意，明知崇善養護中心之看護工即同
    案被告丙○○未具護理人員資格，無護理方面專長，竟放任
    其於夜間值班，致被害人廖曾瑩美死亡，涉有刑法第276條
    第2項之業務過失致死罪罪嫌。惟查：
    (一)本件被告自始均承認伊為崇善養護中心負責人（詳參95
        年度他字第3706號卷第12頁、96年度他字第1698號卷第
        29、32頁），僅辯稱伊係負責崇善養護中心之「大東院
        區」，而「崇善院區」則由同案被告乙○○負責，有偵
        查訊問筆錄、本院審判筆錄在卷可考（詳參95年度他字
        第3706號卷第12頁、96年度他字第1698號卷第30、31頁
        ）。同案被告乙○○於95年12月14日在臺南地方法院檢
        察署95年度偵字第16140號過失致死案調查時雖證稱：
        「我們沒有實際區分那邊是由誰負責，崇善院區要擴建
        ，我們才會把部分的老人移去大東院區。」（詳參95年
        度偵字第16140號卷第4頁）。惟乙○○曾於95年1月10
        日在臺南地方法院檢察署95年度調偵字第9號過失致死
        案調查中供稱：「我們沒有區分誰負責那一區，6月份
        （94年）那時候我是在崇善院區。」（詳參95年度調偵
        字第9號卷第2頁），且同案被告丙○○亦於本院96年1
        月3日審理95年度上訴字第1373號時證稱：「崇善安養
        中心只有乙○○和我在輪班」（詳96年度他字第1698號
        卷第26頁），足見「崇善院區」係由同案被告乙○○及
        丙○○負責，而本件被告雖為崇善養護中心負責人，惟
        其負責院區係「大東院區」而非「崇善院區」，足堪認
        定。
    四、又95年度調偵字第9號不起訴處分書對於本件被告所稱
        雖係崇善養護中心之負責人，惟僅負責「大東院區」，
        就「崇善院區」之業務無管理、監督或指揮之權已予以
        審酌。並對同案被告乙○○供稱確係於94年6月在「崇
        善院區」那裡上班；及同案被告丙○○所指老闆即為乙
        ○○，並提出崇善養護中心門號00-0000000號電話94年
        6月3日至6日之通聯紀錄一份，而認定丙○○所指之老
        闆即係乙○○等事實均已詳加審酌。顯見檢察官業已就
        被告及共同被告乙○○、丙○○之供述，就崇善養護中
        心是否區分為「崇善院區」、「大東院區」，及案發當
        時被告是否負責「崇善院區」，詳為審酌調查，並據以
        對被告為不起訴處分。從而本件復行起訴之事實，即非
        該條款所謂發見之新證據，不得據以再行起訴。況本件
        於97年11月24日在原審審理時，公訴人表示會再以書狀
        具明新證據，惟之後並未有任何回覆，有準備程序筆錄
        、電話記錄及臺灣臺南地方法院98年2月27日南院龍刑
        日96訴1137字第980009884號函在卷可考（詳參臺南地
        方法院96年度訴字第1137號卷第109、112-113、115頁
        ），足見本件亦無其他新事實新證據，併此敘明。
    五、綜上，本件業務過失致死之同一事實，業經臺灣臺南地
        方法院檢察署檢察官於95年4月7日以95年度調偵字第9
        號為不起訴處分，且因不得再議而確定，有該不起訴處
        分書附卷可考。現公訴人於無發現新事實或新證據，或
        有刑事訴訟法第420條第1項第1款、第2款、第4款或第5
        款之情形下，重行就此曾經不起訴處分之同一事實提起
        公訴，顯係違反刑事訴訟法第260條之規定再行起訴，
        揆諸前揭說明，自應諭知不受理之判決。
    六、原審據此，諭知不受理之判決，核無不當，檢察官上訴
        意旨，認崇善養護中心並未區分「大東院區」及「崇善
        院區」，指摘原判決不當，並無可取，為無理由，應予
        駁回，並不經言詞辯論為之。
肆、據上論斷，應依刑事訴訟法第368條、第364條、第307條，
    判決如主文。
中    華    民    國    98    年    4     月    23    日
                  刑事第五庭    審判長法  官  楊明章
                                      法  官  楊子莊
                                      法  官  戴勝利
以上正本證明與原本無異。
檢察官如不服本判決應於收受本判決後十日內向本院提出上訴書
，其未敘述上訴理由者並得於提起上訴後十日內向本院補提理由
書。
                                      書記官  陳淑貞
中    華    民    國    98    年    4     月    23    日
附錄：
刑法第276條第2項：從事業務之人，因業務上過失犯前項之罪者
                  ，處五年以下有期徒刑或拘役，得併科三千
                  元以下罰金。


司法院資訊處製作；財團法人民間司法改革基金會備份。
